【裁判字號】    97,消債更,1237
【裁判日期】    980323
【裁判案由】    更生事件
【裁判全文】
臺灣臺南地方法院民事裁定          97年度消債更字第1237號
債  務  人  甲○○
上列當事人因消費者債務清理事件聲請更生，本院裁定如下：
    主    文
債務人甲○○自中華民國98年3月23日下午4時起開始更生程序，
並命司法事務官進行本件更生程序。
    理    由
一、本件聲請意旨略以：債務人甲○○有不能清償債務之情事，
    且其無擔保或無優先權之債務總額未逾新臺幣（下同）1,20
     0萬元，復未經法院裁定開始清算程序或宣告破產，前雖與
    債權金融機構成立債務協商，每月應償還25,415元，然因債
    務人每月平均收入僅約25,655元，且日盛銀行當時未納入協
    商，即債務人每月除須繳納協商金額外，尚須償還日盛銀行
    4,100元，每月所剩之金額完全無法維持自己與子女之生活
    支出，雖努力苦撐，由家人協助還款，最後終無以為繼，實
    已無力繼續履行上開協商條件，致使繼續履行協商內容有重
    大困難，迫於現狀以維持家庭生計為優先之考量，不得已之
    下於民國（下同）96年11月始毀諾，總計已繳款457,470元
    。而此事由並非債務人主觀上惡意不履行協議，實係客觀上
    確有不可歸責於債務人之事由，致履行顯有重大困難，為此
    ，依消費者債務清理條例提出本件更生之聲請等語。
二、按本條例所稱消費者，指五年內未從事營業活動或從事小規
    模營業活動之自然人。前項小規模營業指營業額平均每月新
    臺幣二十萬元以下者。債務人不能清償債務或有不能清償之
    虞者，得依本條例所定更生或清算程序，清理其債務。債務
    人無擔保或無優先權之債務總額未逾新臺幣一千二百萬元者
    ，於法院裁定開始清算程序或宣告破產前，得向法院聲請更
    生。債務人與金融機構協商成立者，不得聲請更生或清算，
    但因不可歸責於己之事由，致履行顯有重大困難者，不在此
    限。本條例施行前，債務人依金融主管機關協調成立之中華
    民國銀行公會會員辦理消費金融案件無擔保債務協商機制與
    金融機構成立之協商，準用前項之規定。消費者債務清理條
    例第2條第1項、第2項、第3條、第42條第1項及第151條第5
    項、第6項分別定有明文。次按法院開始更生程序之裁定，
    應載明其年、月、日、時，並即時發生效力。法院裁定開始
    更生或清算程序後，得命司法事務官進行更生或清算程序，
    同條例第45條第1項、第16條第1項前段亦有明文規定。
三、經查：
(一)、債務人甲○○前於消費者債務清理條例施行前，依金融主管
    機關協調成立之中華民國銀行公會會員辦理消費金融案件無
    擔保債務協商機制與金融機構於民國95年5月11日成立協商
    ，當時債務人之無擔保債務總額為2,033,202元，雙方約定
    債務人每月應償還款項合計為25,415元（80期，年利率0%）
    債務人自95年6月10日起開始依約繳款，繳款16期至19期不
    等，遂於96年12月之後未再依約還款，迄今尚欠如附表所示
    之債權金額（含有擔保之消費借貸債權）等情，已據債務人
    提出協議書及無擔保債務還款計劃為證，且有各該債權銀行
    民事陳報狀附卷可稽，堪信為真實。
(二)、次查，債務人與其配偶共育有2名子女（5歲、1歲），其現
    任職於第三人台南市私立後甲托兒所，每月實發薪資金額約
    24,620元，名下有汽車乙輛，此有勞保局電子閘門查詢作業
    被保險人投保資料查詢、稅務電子閘門財產所得調件明細表
    及薪轉帳戶資金往來明細在卷足憑。本院審酌我國97年度、
    98年度最低生活費標準為每人9,829元，有歷年最低生活費
    一覽表在卷足佐，惟上開生活費標準係按照政府公布最近一
    年平均每人消費支出（包含食品費、衣著鞋襪費、房租水電
    費、家居管理費、醫療保健費、交通通訊費、娛樂教育費及
    雜項支出）百分之60訂定，而成人部分之基本生活費用依此
    標準計算，雖屬適當，然子女部分既係依附於父母提供之住
    所共同生活，且其日常生活較為單純，是其基本生活費用當
    與成人之基本生活費用不同（如房租費、家居管理費、通訊
    費等費用項目即非年幼子女基本生活所需費用項目），因之
    年幼子女基本生活費用應參酌97年度每人免稅額82,000元計
    算每人每月基本生活所需約7,000元為適當。而債務人陳明
    其每月負擔子女扶養費各3,000元，堪信屬實。是依此計算
    ，債務人應負擔本人及其子女每人每月基本生活費用合計約
    15,829元（計算式：9829＋3000×2=15829），則債務人每
    月薪資所得扣除每月應負擔之基本家庭生活費用後之餘額，
    確已不能履行債務人依債務協商約定每月應償還之款項25,4
    15元，或債權銀行依「個別協商一致性方案」願意提供債務
    人之180期、年利率最低為0%之債務清償方案。
(三)、綜上所述，依債務人之收入及財產狀況，其無法履行債務協
    商還款金額，而有不能清償債務之情形，堪認係屬因不可歸
    責於己致其履行顯有重大困難之事由。此外，本件又查無債
    務人有消費者債務清理條例第6條第3項、第8條或第46條各
    款所定駁回更生聲請之事由存在，則債務人聲請更生，應屬
    有據，並由本院命司法事務官進行本件更生程序，爰裁定如
    主文。
中    華    民    國    98    年    3     月    23    日
              民事第三庭    法      官  張季芬
上為正本係照原本作成。
本件不得抗告
本裁定已於98年3月23日下午4時公告。
中    華    民    國    98    年    3     月    23    日
                            書  記  官  顏惠華
 附表：債務人之債權人名稱、債權金額
┌───┬─────────┬─────────────┐
│編號  │債權人名稱        │現存實際債權金額（新台幣）│
├───┼─────────┼─────────────┤
│1     │國泰世華商業銀行  │債務人尚積欠信用卡款項316,│
│      │股份有限公司      │030元。                   │
├───┼─────────┼─────────────┤
│2     │兆豐國際商業銀行  │債務人截至97年10月20日止，│
│      │股份有限公司      │尚積欠信用卡款項41,460元（│
│      │                  │含本金31,812元、利息4,998 │
│      │                  │元、逾期手續費4,650元）。 │
├───┼─────────┼─────────────┤
│3     │美商花旗銀行      │債務人尚積欠34,677元。    │
│      │股份有限公司      │                          │
├───┼─────────┼─────────────┤
│4     │渣打國際商業銀行  │債務人尚欠50,738元，及自96│
│      │股份有限公司      │年11月30日起至清償日止，按│
│      │                  │年利率20%計算之利息，並按 │
│      │                  │月計收450元之違約金。     │
├───┼─────────┼─────────────┤
│5     │臺灣新光商業銀行  │債務人截至97年10月14日止，│
│      │股份有限公司      │應給付信用卡款項53,153元。│
│      │（原誠泰商業銀行）│                          │
├───┼─────────┼─────────────┤
│6     │陽信商業銀行      │債務人尚積欠信用貸款本金20│
│      │股份有限公司      │5,186元，及自95年12月13日 │
│      │                  │起至清償日止，按年息11.3% │
│      │                  │計算之利息，並自96年1月14 │
│      │                  │日起至清償日止，其逾期在6 │
│      │                  │個月已內之部分，按上開利率│
│      │                  │百分之10；超過6個月以上之 │
│      │                  │部分，按上開利率百分之20計│
│      │                  │付違約金。                │
├───┼─────────┼─────────────┤
│7     │聯邦商業銀行      │債務人尚積欠信用卡款項192,│
│      │股份有限公司      │628元。                   │
├───┼─────────┼─────────────┤
│8     │遠東國際商業銀行  │債務人尚積欠信用卡本金29,8│
│      │股份有限公司      │65元，及自96年11月10日起至│
│      │                  │97年10月21日止，以本金金額│
│      │                  │按19.71%計算之利息，暨自96│
│      │                  │年11月10日起至97年10月21日│
│      │                  │止，以每期300元計算之違約 │
│      │                  │金。                      │
├───┼─────────┼─────────────┤
│9     │元大商業銀行      │債務人尚積欠本金228,551元 │
│      │股份有限公司      │，及自96年12月23日起至清償│
│      │                  │日止，按年息9.88%計算之利 │
│      │                  │息，暨自97年1月24日起至清 │
│      │                  │償日止，逾期6個月以內者， │
│      │                  │按上開利率百分之10，超過6 │
│      │                  │個月者，按上開利率百分之20│
│      │                  │計算之違約金。            │
├───┼─────────┼─────────────┤
│10    │新加坡商星展銀行  │債務人尚積欠136,020元，及 │
│      │股份有限公司      │自96年12月10日起至清償日止│
│      │（原寶華銀行）    │，按年息12%計算之利息，暨 │
│      │                  │自97年1月11日起至清償日止 │
│      │                  │，其逾期在6個月以內部份， │
│      │                  │依上開利率之10%；逾期超過6│
│      │                  │個月部份，按上開利率之20% │
│      │                  │應計付之違約金。          │
├───┼─────────┼─────────────┤
│11    │台新國際商業銀行  │債務人截至97年1月14日止， │
│      │股份有限公司      │尚積欠信用卡及信用貸款共計│
│      │                  │289,512元。               │
├───┼─────────┼─────────────┤
│12    │日盛國際商業銀行  │債務人目前尚積欠本金153,18│
│      │股份有限公司      │4元及利息5,709元，合計共15│
│      │                  │8,893元。                 │
├───┼─────────┼─────────────┤
│13    │三商美邦人壽保險  │保單借款：31,970元。      │
│      │股份有限公司      │                          │
└───┴─────────┴─────────────┘


司法院資訊處製作；財團法人民間司法改革基金會備份。
